【裁判字號】    98,簡上,808
【裁判日期】    980817
【裁判案由】    家暴妨害自由等
【裁判全文】
臺灣板橋地方法院刑事判決             98年度簡上字第808號
上  訴  人
即  被  告  乙○○
上列上訴人即被告因家暴妨害自由等案件，不服本院97年度簡字
第8859號中華民國98年3 月12日第一審判決（聲請簡易判決處刑
案號：97年度偵字第21184 號），提起上訴，本院管轄之第二審
合議庭判決如下：
    主  文
上訴駁回。
    事  實
壹、乙○○與甲○○原係同居男女朋友，為家庭暴力防治法第3
    條第2 款之家庭成員關係。乙○○於民國97年5 月21日晚間
    10時許，在臺北縣新莊市○○路○ 段404 號26樓住處，因故
    與甲○○發生爭執，見甲○○欲離去，竟基於傷害及妨害自
    由之故意，強拉甲○○，並徒手及持雨傘、拖把毆打之，致
    甲○○受有左耳前方、右肘、右前臂、右大腿、左前臂、二
    側臀部、後上背部多處瘀刮挫傷及前頸部點狀瘀血等傷害，
    強令甲○○留宿上址，以此非法方法，剝奪其行動自由。嗣
    乙○○於翌日上午9 時30分許外出後，甲○○始趁隙逃離。
貳、案經甲○○訴由臺北縣政府警察局新莊分局報請臺灣板橋地
    方法院檢察署檢察官偵查起訴。
    理  由
壹、按被告以外之人於審判外之言詞或書面陳述，除法律有規定
    者外，不得作為證據，刑事訴訟法第159 條第1 項定有明文
    。而被告以外之人於偵查中向檢察官所為之陳述，除顯有不
    可信之情況者外，得為證據，則為同法第159 條之1 第2 項
    所明定。證人即告訴人甲○○於偵查中具結向檢察官所為陳
    述，雖係被告乙○○以外之人於審判外之陳述，然於本案並
    無顯不可信之情況，復經傳喚到庭進行交互詰問，自有證據
    能力。
貳、認定犯罪事實之證據及理由
一、訊據被告固坦承傷害告訴人身體之事實，惟矢口否認有何妨
    害自由犯行，辯稱：伊與告訴人同住臺北縣新莊市○○路○
    段404 號26樓，渠等爭吵、推打後，即沐浴、就寢，作息如
    常，伊拉住告訴人係為遂行傷害行為，並無妨害自由之故意
    ，告訴人亦非不得自行離去云云。經查：被告與告訴人原係
    同居男女朋友，於97年5 月21日晚間10時許，在上址住處因
    故發生爭執，被告即強拉並毆打告訴人，致告訴人受有左耳
    前方、右肘、右前臂、右大腿、左前臂、二側臀部、後上背
    部多處瘀刮挫傷及前頸部點狀瘀血等傷害之事實，業據被告
    於本院審理時坦承不諱，核與證人即告訴人於本院審理時具
    結證述之情節大致相符，並有行政院衛生署臺北醫院診斷證
    明書1 件附卷可資佐證，俱徵被告此部分自白與事實相符，
    足堪認定。被告雖否認有妨害自由之行為，並以前揭情詞置
    辯，惟證人即告訴人於檢察官訊問時具結證稱：「當天晚上
    的時候……他（即被告）就很不高興……就兇我，我就說我
    要先回去，他不讓我走，他就一直拉住我……還很兇的說『
    如果你走試試看』，他看到我還要走，他就開始打我……」
    等語（見臺灣板橋地方法院檢察署97年度偵字第21184 號偵
    查卷宗第17頁），於本院審理時仍結證稱：「當天被告請我
    去晒衣，當天我很累，我請他自己做，他就很生氣，先丟洗
    衣籃，我看他在生氣就說我要先回家，但是門禁卡只有一張
    ，被告不願意讓我走，後來我堅持要回去，被告就打我……
    」、「（問：你當時有無跟被告講你要離開？）我非常清楚
    告訴他，但是他就是不讓我走。」、「……我哭愈大聲他愈
    打我，我不敢走……」、「（問：隔天早上如何離開？）趁
    被告去上班時，我偷偷走。」等語（見本院98年8 月3 日審
    判筆錄）；被告於另案檢察官訊問時亦稱：「……我們就有
    發生爭吵，結果被告（即告訴人）說要回家，我說很晚了，
    明天再回去，今天先不要回去，當時我跟她就有拉扯……」
    等語，此經原審調取臺灣板橋地方法院檢察署97年度偵字第
    28566 號偵查卷宗核閱無誤（其偵查筆錄影本附於原審卷宗
    第33、34頁）。被告於告訴人要求離去之際，除為反對之表
    示外，並出手強拉、毆打告訴人，致告訴人身體多處瘀、挫
    傷，顯有剝奪告訴人行動自由之故意，且所施強暴手段，客
    觀上亦足妨害告訴人之自由意志，此情已足認定。被告空言
    否認妨害自由之犯行，無非卸責之詞，不足採信。綜上，本
    案事證明確，被告犯行堪予認定。
二、被告與告訴人原係同居男女朋友，為家庭暴力防治法第3 條
    第2 款之家庭成員關係。核被告所為，係犯刑法第277 條第
    1 項傷害罪及同法第302 條第1 項剝奪他人行動自由罪。被
    告以傷害告訴人身體之非法方法，剝奪其行動自由，係以一
    行為觸犯上開二罪，為想像競合犯，應依刑法第55條規定，
    從一重之剝奪他人行動自由罪論處。原審以被告涉犯刑法傷
    害、妨害自由等罪，事證明確，並審酌被告之品行、智識程
    度，其犯罪之動機、目的、手段、所生危害，及其與告訴人
    之關係，暨被告犯罪後之態度等一切情狀，量處有期徒刑3
    月，並諭知易科罰金之折算標準，認事用法均無不當，量刑
    亦稱妥適，被告提起上訴，否認犯罪，求予撤銷改判，為無
    理由，應予駁回。
據上論斷，應依刑事訴訟法第455 條之1 第1 項、第3 項、第
368 條，判決如主文。
本案經檢察官馬中人到庭執行職務。
中    華    民    國    98    年    8     月    17    日
                  刑事第二十庭  審判長法  官  吳冠霆
                                      法  官  吳佳穎
                                      法  官  廖怡貞
以上正本證明與原本無異。
不得上訴。
                                      書記官  林惠齡
中    華    民    國    98    年    8     月    17    日


司法院資訊處製作；財團法人民間司法改革基金會備份。
